臺灣高等法院高雄分院刑事判決　　　　　　　九十三年度上訴字第一一四七號
　　上　訴　人
　　即　被　告　甲○○
　　指定辯護人　本院公設辯護人 孫妙岑
右上訴人因強盜案件，不服臺灣高雄地方法院九十三年度訴字第一○八二號中華民國
九十三年八月廿四日第一審判決（起訴案號：臺灣高雄地方法院檢察署九十二年度偵
字第二四九○五號），提起上訴，本院判決如左：
    主  文
上訴駁回。
    事  實
一、甲○○意圖為自己不法之所有，於九十三年二月十六日十二時三十分許，騎乘車
    號為ＯＶＹ─一一九號機車，至高雄縣林園鄉○○○路一０五巷三六號前，以客
    觀上對於人之生命身體安全構成威脅足供為兇器使用之十字螺絲起子、剪刀為工
    具，破壞乙○○所有之車號ＶＥ─七五九九號自小客車車門（毀損部分未據告訴
    ），竊取汽車音響一台，得手後竟在車內之駕駛座上熟睡，嗣為乙○○回來打開
    車門發現甲○○手捧音響坐在駕駛座上，乙○○以手捉住竊賊甲○○之胸前衣服
    並將甲○○拉出車外，甲○○欲脫免逮捕，竟當場施強暴，以徒手毆打乙○○之
    臉部，致乙○○受鼻樑挫擦傷之傷害，嗣經路人報警而當場捕獲，並扣得甲○○
    所有供竊盜所用之十字螺絲起子、剪刀各一支。
二、案經高雄縣警察局園分局移送台灣高雄地方法院檢察署檢察官偵查起訴。
    理  由
一、訊之上訴人甲○○固坦承有持十字螺絲起子、剪刀等工具，竊取被害人乙○○所
    有車號ＶＥ─七五九九號自小客車之汽車音響一台，惟矢口否認有為脫免逮捕而
    毆打乙○○之準強盜情事，辯稱：當時被乙○○抓著衣服使我不透氣，請乙○○
    放鬆一點遭拒，始出手毆打云云。惟查：證人即被害人乙○○於原審審理時陳稱
    ：「我停在路邊小巷子，買東西回來，遙控器打不開，看到被告坐在車上，汽車
    音響放在他身上，我抓住他，不讓他走，他一衝出來就打我眼睛」、「（問：他
    是否有叫你將衣領放鬆？）答：我沒有聽到。」、「（問：你是否有看到他呼不
    過氣？）答：沒有」等語（見原審卷第一百零一頁及第一百零二頁），而上訴人
    甲○○於警訊中亦坦承：自己先出手攻擊被害人乙○○，於出手毆打被害人乙○
    ○之前是對被害人說「是按怎樣咻（閩南語）」等情（參見警卷第二頁反面），
    被害人乙○○因遭上訴人甲○○毆打受有鼻樑挫擦傷，亦有大仁醫院出具之診斷
    證明書一紙在卷可稽，故上訴人甲○○確實有欲脫免逮捕而對乙○○施強暴之犯
    行，其所辯顯不足採。又上訴人甲○○持十字螺絲起子、剪刀行竊乙○○所有車
    號ＶＥ─七五九九號自小客車之汽車音響一台得逞，亦有乙○○出具之贓物領據
    一紙可稽，並有上訴人甲○○所有供竊盜所用之十字螺絲起子、剪刀各一支、照
    片四扣案可資佐証。按刑法第三百二十九條準強盜罪之所謂施強暴或脅迫，只須
    有此行為即足，並不以致使被害人不能抗拒為必要。此與強盜罪係以強暴、脅迫
    等手段，致使被害人不能抗拒為構成要件者不同（最高法院九十一年度台上字第
    三七四六號判決要旨可資參照）。另按刑法第三百二十一條第一項第三款所謂兇
    器，凡於人之生命身體之安全，易生危險者均屬之，因攜帶兇器行竊，只需行竊
    時攜帶具有危險性之兇器為已足，並不以主觀上有以該兇器行兇之意圖為必要（
    最高法院七十年度台上字第六一一○號判決、七十一年度台上字第七二八號判決
    參照）。上訴人甲○○於竊盜經被害人抓獲後，被害人抓緊不讓之逃跑，乃正常
    之逮捕行為，上訴人甲○○還手毆打被害人乙○○之臉部，致乙○○受鼻樑挫擦
    傷之傷害，應係脫免逮捕，當場對乙○○施以強暴之行為，被害人乙○○於原審
    亦稱：「（問：你是否有看到他呼不過氣﹖）答：沒有」等語（見原審卷第一○
    二頁），是上訴人甲○○辯稱：當時被乙○○抓著衣服使我不透氣，請乙○○放
    鬆一點遭拒，始出手毆打云云，無非係避重就輕之詞，不足採信，其犯行已堪認
    定。
二、核上訴人甲○○所為，係犯刑法第三百二十九條、第三百三十條第一項加重準強
    盜罪（起訴書雖載被告甲○○係犯刑法第三百二十九條之罪，惟公訴人已當庭變
    更起訴法條為刑法第三百三十條）。又被害人乙○○所受之傷害，係上訴人甲○
    ○為脫免逮捕，當場扭打掙扎施以強暴行為時所致，已如前述，該傷害之造成，
    應係上訴人甲○○所犯加重準強盜罪施強暴行為之當然結果，不另論以傷害罪，
    附此說明。
三、原審適用刑法第三百二十九條（原判決漏引，應予補正）、第三百三十條第一項
    、第三十八第一項第二款規定，並審酌上訴人甲○○正值青壯年，不思己力以正
    當管道獲取財物，於竊取他人財物被發覺後，為脫免逮捕，竟毆打施暴於被害人
    ，其犯罪之手段、被害人所受損害之程度等一切情狀，量處有期徒刑七年。並說
    明扣案之剪刀、十字螺絲起子各一支為供犯罪所用之物，且為上訴人甲○○所有
    ，業據上訴人甲○○陳明在卷，並依刑法第三十八條第一項第二款規定宣告沒收
    之理由。經核原判決認事用法並無不合，量刑亦屬適當，上訴人甲○○上訴否認
    犯準盜罪，為無理由，應予駁回。
據上論斷，應依刑事訴訟法第三百六十八條，判決如主文。
本案經檢察官陳新慶到庭執行職務。
中    華    民    國      九十三      年      十二      月      十      日
                              臺灣高等法院高雄分院刑事第六庭
                                  審判長法官  王憲義
                                        法官  范惠瑩
                                        法官  張盛喜
右正本證明與原本無異。
如不服本判決應於收受本判決後十日內向本院提出上訴書狀，其未述上訴理由者，
並得於提起上訴後十日內向本院補提理由書狀（均須按他造當事人之人數附繕本)「
切勿逕送上級法院」。
                                      書記官  楊茱宜
中    華    民    國      九十三      年      十二      月      十      日
附錄本判決論罪科刑法條：
中華民國刑法第三百三十條
犯強盜罪而有第三百二十一條第一項各款情形之一者，處七年以上有期徒
刑。
前項之未遂犯罰之。
